【裁判字號】    95,訴,1392
【裁判日期】    950929
【裁判案由】    毒品危害防制條例
【裁判全文】
臺灣臺北地方法院刑事判決              95年度訴字第1392號
公  訴  人  臺灣臺北地方法院檢察署檢察官
被      告  甲○○
上列被告因違反毒品危害防制條例案件，經檢察官提起公訴（95
年度毒偵字第1470號），嗣被告於準備程序時為有罪之陳述，經
合議庭裁定行簡式審判程序，本院判決如下：
    主  文
甲○○施用第一級毒品，處有期徒刑拾月。
    事  實
一、甲○○前因施用第一級毒品海洛因案件，經本院89年度毒聲
    字第3173號裁定觀察、勒戒後，認無繼續施用毒品之傾向，
    於民國90年1月9日執行完畢出所，並經臺灣臺北地方法院檢
    察署檢察官於同日以90年度毒偵字第97號為不起訴處分確定
    ；又於93年10月間因連續施用第一級毒海洛因品案件，經本
    院以93年度易字第1739號判處有期徒刑十月，並於94年2 月
    14日確定；再於94年3 月間因施用第一級毒品海洛因案件，
    經本院以94年度訴字第677號判處有期徒刑八月，並於94年7
    月22日確定，以上應執行有期徒刑一年六月，95年6 月14日
    縮短刑期假釋出監，95年8 月22日縮刑期滿。詎甲○○仍未
    戒除毒癮，復於假釋期間之95年6 月29日晚間，在臺北縣深
    坑鄉某卡拉OK店的包廂內，施用第一級毒品海洛因一次，嗣
    於95年6 月30日，經臺灣臺北地方法院檢察署觀護人室採集
    尿液送驗後，始悉上情。
二、案經臺灣臺北地方法院檢察署觀護人簽分臺灣臺北地方法院
    檢察署檢察官偵查起訴。
    理  由
一、上開施用第一級毒品海洛因犯罪事實，業據被告甲○○於本
    院準備程序及審理時坦承不諱（見本院準備程序及審理筆錄
    ），並有下列事證可稽：
  (一)被告於95年6 月30日經臺灣臺北地方法院檢察署觀護人室採
    尿送驗，以氣相層析質譜儀法確認檢驗結果，呈嗎啡陽性反
    應，此有臺灣尖端先進生技醫藥股份有限公司95年7月7日所
    出具之濫用藥物檢驗報告1 份、臺灣臺北地方法院檢察署受
    保護管束人尿液檢體監管紀錄表2 份附卷可稽（見95年度毒
    偵字第1470號卷第2至4頁）。
  (二)按毒品危害防制條例於92年7月9日修正公布，自93年1月9日
    施行，其中第20條、第23條將施用毒品之刑事處遇程序，區
    分為「初犯」及「五年內再犯」、「五年後再犯」。依其立
    法理由之說明：「初犯」，經觀察、勒戒或強制戒治後，應
    為不起訴處分或不付審理之裁定；經觀察、勒戒或強制戒治
    執行完畢釋放後，「五年內再犯」者，因其再犯率甚高，原
    實施之觀察、勒戒及強制戒治既已無法收其實效，爰依法追
    訴或裁定交付審理。至於經觀察、勒戒或強制戒治執行完畢
    釋放後，「五年後再犯」者，前所實施之觀察、勒戒或強制
    戒治已足以遮斷其施用毒品之毒癮，為期自新及協助其斷除
    毒癮，仍適用「初犯」規定，先經觀察、勒戒或強制戒治之
    程序。從而依修正後之規定，僅限於「初犯」及「五年後再
    犯」二種情形，始應先經觀察、勒戒或強制戒治程序。倘被
    告於五年內已再犯，經依法追訴處罰，縱其第三次（或第三
    次以上）再度施用毒品之時間，在初犯經觀察、勒戒或強制
    戒治執行完畢釋放五年以後，已不合於「五年後再犯」之規
    定，且因已於「五年內再犯」，顯見其再犯率甚高，原實施
    觀察、勒戒或強制戒治，已無法收其實效，即應依該條例第
    10條處罰（最高法院95年度第7 次刑事庭會議決議參照）。
    查被告前因施用第一級毒品海洛因案件，經本院89年度毒聲
    字第3173號裁定觀察、勒戒後，認無繼續施用毒品之傾向，
    於90年1月9日執行完畢出所，並經臺灣臺北地方法院檢察署
    檢察官於同日以90年度毒偵字第97號為不起訴處分確定；又
    於93年10月間因連續施用第一級毒海洛因品案件，經本院以
    93年度易字第1739號判處有期徒刑十月，並於94年2月14 日
    確定；再於94年3 月間因施用第一級毒品海洛因案件，經本
    院以94年度訴字第677號判處有期徒刑八月，並於94年7月22
    日確定，以上應執行有期徒刑一年六月，95年6 月14日縮短
    刑期假釋出監，95年8 月22日縮刑期滿之情，有上開不起訴
    處分書、本院判決書與臺灣高等法院被告前案紀錄表附卷可
    憑。是被告本件95年6 月29日行為時，雖距90年1月9日觀察
    勒戒執行完畢時已逾五年，然被告於93年、94年間因施用毒
    品案件，經本院論罪科刑，已詳如前述，揆諸前揭說明，仍
    應依毒品危害防制條例第10條處罰。
  (三)綜上，足認被告任意性自白與事實相符，本件事證明確，被
    告再犯本件施用第一毒品犯行可以認定。
二、按海洛因係第一級毒品，毒品危害防制條例第2條第2項第1
    款定有明文。查被告於前揭時地，非法施用第一級毒品海洛
    因，核其所為，係犯毒品危害防制條例第10條第1 項之施用
    第一級毒品罪，其因施用而持有第一級毒品之低度行為，應
    為施用第一級毒品之高度行為所吸收，不另論以持有第一級
    毒品罪。爰審酌被告曾因施用毒品而觸法，經觀察、勒戒後
    獲不起訴處分寬典，又因施用毒品案件經論罪科刑，對於施
    用毒品之危害及其違法性，當應有強烈且明確之體認，詎仍
    漠視法令禁制，於假釋期間再犯本案，顯見其自制力薄弱，
    惟犯後已坦承犯行，態度尚稱良好，且所犯施用毒品行為係
    戕害自己身心健康，尚未危及他人，輔以其犯罪之動機、目
    的、手段、智識程度、生活狀況等一切情狀，量處如主文所
    示之刑，以資懲儆。
據上論斷，應依刑事訴訟法第273條之1 第1項、第299條第1項前
段、毒品危害防制條例第10條第1項，判決如主文。
本案經檢察官郭昭吟到庭執行職務
中    華    民    國    95    年    9     月    29    日
                  刑事第五庭    法  官  賴秀蘭
以上正本證明與原本無異。
如不服本判決，應於判決送達後10日內，向本院提出上訴狀。
                                書記官  陳惠娟
中    華    民    國    95    年    10    月    5     日
附錄：本案論罪科刑法條全文
毒品危害防制條例第10條：
施用第一級毒品者，處 6 月以上 5 年以下有期徒刑。
施用第二級毒品者，處 3 年以下有期徒刑。


司法院資訊處製作；財團法人民間司法改革基金會備份。
